臺灣新北地方法院民事裁定
111年度消債清字第95號
聲  請  人  陳建志  

代  理  人  馬翠吟律師（法律扶助律師）
上列當事人因消費者債務清理事件，聲請清算，本院裁定如下：
    主  文
聲請人甲○○自中華民國一一一年八月十七日上午十一時起開始清
算程序。
命司法事務官進行本件清算程序。
    理  由
一、按債務人不能清償債務或有不能清償之虞者，得依本條例所
    定更生或清算程序，清理其債務。本條例所稱消費者，係指
    5年內未從事營業活動或從事小規模營業活動之自然人。前
    項小規模營業指營業額平均每月新臺幣（下同）20萬元以下
    者。債務人對於金融機構負債務者，在聲請更生或清算前，
    應向最大債權金融機構請求協商債務清償方案，或向其住、
    居所地之法院或鄉、鎮、市、區調解委員會聲請債務清理之
    調解。協商或調解成立者，債務人不得聲請更生或清算。但
    因不可歸責於己之事由，致履行有困難者，不在此限，消費
    者債務清理條例（下稱消債條例）第3條、第2條第1項、第2
    項、第151條第1項、第7項分別定有明文。又法院開始清算
    程序之裁定，應載明其年、月、日、時，並即時發生效力。
    法院裁定開始更生或清算程序後，得命司法事務官進行更生
    或清算程序，消債條例第83條第1項、第16條第1項亦有明定
    。
二、本件聲請意旨略以：伊與債權銀行成立債務協商後，均遵期
    清償，嗣於101年11月住院接受手術，債權人於伊住院期間
    通報毀諾，又伊有不能清償債務之情事，爰依法聲請裁定准
    予清算等語。
三、本院之判斷：
  ㈠聲請人曾於民國97年12月31日與債權銀行成立債務協商，協
    商條件為自98年1月10日起分180期、0％利率、每期清償10,2
    57元，聲請人依約清償45期後，經債權銀行於101年11月通
    報毀諾在案，有聲請人帳戶交易明細、台北富邦銀行民事陳
    報狀暨所附前置協商機制協議書、前置協商無擔保債務還款
    分配表暨表決結果、債清繳款資料可稽（見本院第245頁至
    第301頁、第311頁至第325頁），是聲請人曾與債權銀行成
    立債務協商而後毀諾，則本件清算聲請可否准許，所應審究
    者為聲請人毀諾是否係因不可歸責於己之事由致履行有困難
    ，及聲請人現況是否有不能清償債務或有不能清償之虞等情
    事。
  ㈡聲請人與債權銀行成立債務協商後，清償及毀諾情形業如前
    述。而依聲請人當時投保薪資33,300元（見本院卷第47頁）
    ，扣除101年新北市每人每月最低生活費11,832元及當時應
    負擔之2名未成年子女扶養費，顯不足支應前述債務協商分
    期還款方案，堪認聲請人於101年11月毀諾係因不可歸責於
    己之事由致履行有困難。
  ㈢聲請人名下無不動產、動產及金融商品之投資，有稅務電子
    閘門財產所得調件明細表、集保戶往來參加人明細資料表（
    含帳號）、保管帳戶客戶餘額表、客戶存券異動明細表、投
    資人於各專戶無資料明細表、投資人於清算交割銀行未開戶
    明細表可查（見本院卷第35頁至第39頁、第81頁至第89頁）
    。又聲請人為要保人之有效保單，有1筆保單價值準備金166
    ,300元、23,597元，有中華民國人壽保險商業同業公會保險
    業通報作業資訊系統資料查詢結果表、臺銀人壽函可考（見
    本院卷第95頁至第97頁、第305頁至第307頁、第309頁），
    是聲請人名下尚存有可供清算執行之財產，參酌本件清算程
    序之規模及為使債權人有受償之機會，本院認尚有進行清算
    之實益，故不依消債條例第85條之規定同時終止清算程序，
    附此敘明。
  ㈣聲請人以打零工維生，110年12月至111年5月打零工收入各26
    ,604元、23,437元、17,100元、23,450元、17,008元、30,0
    55元，共137,654元，有聲請人手寫工作收入明細可按（見
    本院卷第193頁至第204頁），平均每月打零收入約22,942元
    （計算式：137,654元÷6月，元以下四捨五入），另每月領
    有未成年子女兒少補助2,047元，有新北市政府社會局111年
    6月13日新北社兒字第1111077409號函暨檢附領有新北市福
    利津貼一覽表可憑（見本院卷第55頁至第57頁），足認聲請
    人每月可支配處分之收入為24,989元（計算式：22,942元＋2
    ,047元）。
  ㈤按債務人必要生活費用，以最近1年衛生福利部或直轄市政府
    所公告當地區每人每月最低生活費1.2倍定之。債務人聲請
    更生或清算時所提財產及收入狀況說明書，其表明每月必要
    支出之數額，與本條例第64條之2第1項、第2項規定之認定
    標準相符者，毋庸記載原因、種類及提出證明文件，消債條
    例第64條之2第1項及消債條例施行細則第21條之1第3項分別
    定有明文。參以111年度新北市每人每月最低生活費用15,80
    0元，依此每人每月生活所必需之費用應為18,960元，則聲
    請人主張其每月必要生活費用18,720元，應為可採。又受扶
    養者之必要生活費用，準用消債條例第1項規定計算基準數
    額，並依債務人依法應負擔扶養義務之比例認定之，為消債
    條例第64條之2第2項所明定。聲請人有2名未成年子女，各9
    4年3月、98年5月出生，有戶籍謄本可參（見調解卷第21頁
    、本院卷第217頁），足認聲請人該2名未成年子女無謀生能
    力且不能維持生活，而有扶養之必要，則聲請人主張每月負
    擔未成年子女扶養費18,720元為可取。
  ㈥聲請人債權人萬榮行銷股份有限公司、遠東國際商業銀行、
    台北富邦商業銀行、臺灣新光商業銀行、中國信託商業銀行
　　陳報聲請人積欠之無擔保或無優先權債務總額為3,670,799
    元（見調解卷第43頁、第57頁）。
  ㈦依聲請人現況之財產、信用、勞力、收支狀況等清償能力綜
    合判斷，其每月可支配處分之收入24,989元，扣除每月必要
    生活費用18,720元及應負擔之扶養費18,720元，已無餘額，
    顯無法負擔任何還款方案，堪認聲請人目前客觀上處於欠缺
    清償能力而不足以清償債務之經濟狀態，符合消債條例第3
    條所定債務人不能清償債務或有不能清償之虞之要件，有藉
    助清算制度調整其與債權人間之權利義務關係而重建其經濟
    生活之必要，自應許聲請人得藉由清算程序清理債務。　　
四、綜上所述，本件聲請人為一般消費者，確因不可歸責於己之
    事由致履行原債務協商方案有困難，且有不能清償債務之情
    事，亦未經法院裁定開始更生程序或宣告破產，復查無消債
    條例第6條第3項、第8條或第82條第2項所定應駁回清算聲請
    之事由存在，則聲請人聲請本件清算，洵屬有據，應予准許
    。爰裁定開始清算程序，並依法命司法事務官進行本件清算
    程序。
五、依消債條例第11條第1項、第83條第1項、第16條第1項，裁
    定如主文。
中　　華　　民　　國　　111 　年　　8 　　月　　17　　日
                  民事第六庭  法　官　陳佳君
以上正本係照原本作成。　　　　　　　
本件不得抗告。
本裁定已於111年8月17日上午11時公告。　　　　　　　　
中　　華　　民　　國　　111 　年　　8 　　月　　17　　日
                              書記官  李淑卿